臺灣板橋地方法院民事判決　　　　　　　　　　　　九十二年度訴字第二四五九號
　　原　　　告　中央產物保險股份有限公司
　　法定代理人　甲○○
　　訴訟代理人　丁○○
　　　　　　　　戊○○
　　被　　　告　己○○
　　　　　　　　丙○○
　　　　　　　　乙○○
右當事人間請求給付借款事件，本院於中華民國九十三年六月十四日言詞辯論終結，
判決如左：
    主    文
被告應連帶給付原告新台幣玖拾柒萬元及自民國九十二年十月十八日起至清償日止，
按年息百分之五計算之利息。
訴訟費用由被告連帶負擔。
    事實及理由
甲、程序方面：
  一按訴訟標的對於共同訴訟之各人必須合一確定者，共同訴訟中一人之行為有利益
    於共同訴訟人者，其效力及於全體，不利益者，對於全體不生效力，此為民事訴
    訟法第五十六條第一款所明訂。本件原告原係依督促程序聲請本院對被告三人核
    發支付命令，雖僅被告己○○一人對支付命令聲明異議，然因其異議事由為負欠
    建華銀行債務金額只有三十餘萬元，而此一抗辯顯有利益於全體連帶債務人，其
    異議之效力自及於全體，故被告乙○○、丙○○二人雖未聲明異議，但因受被告
    己○○異議效力所及，其二人應併為本案被告，合先敘明。
  二按訴狀送達後，原告不得將原訴變更或追加他訴，但經被告同意者，不在此限；
    又被告於訴之變更或追加無異議，而為本案之言詞辯論者，視為同意變更或追加
    ，此為民事訴訟法第二百五十五條第一項第一款及同條第二項所明定。本件原告
    起訴時，原係依債權讓與之法律關係請求，嗣於九十三年三月十九日具狀表示改
    依保險法第五十三條規定請求，並於九十三年六月十四日言詞辯論時當庭表示原
    依據之債權讓與法律關係不再主張，原告就其請求之法律依據既有變更，自屬訴
    之變更，惟被告丙○○、己○○二人對此並無異議，而為本案之言詞辯論，依首
    揭說明，即視為同意變更，故原告所為訴之變更應屬合法。
  三被告乙○○經合法通知，未於言詞辯論期日到場，核無民事訴訟法第三百八十六
    條列各款情形，應依原告之聲請，由其一造辯論而為判決。
乙、得心證之理由：
  一原告主張：被告丙○○前向訴外人建華商業銀行股份有限公司（下稱建華銀行）
    申請貸款，並邀被告乙○○、己○○為連帶保證人，雙方於民國（下同）八十七
    年四月二十八日簽立借貸契約，借款總金額為新台幣（下同）四百八十八萬元，
    建華銀行並將其中九十七萬元向原告投保消費者借款信用保險。不料被告丙○○
    自八十九年四月十七日起即未依約繳款，建華銀行遂向原告請求理賠，原告乃於
    九十年七月二十五日依約給付保險金九十七萬元予建華銀行，並於前開給付金額
    範圍內，取得建華銀行對借款人丙○○及連帶保證人己○○、乙○○之債權，爰
    依保險法第五十三條之規定，代位行使建華銀行對於被告之求償權，並聲明：(一)
    被告應連帶給付原告九十七萬元及自支付命令繕本送達被告翌日起至清償日止，
    按年息百分之五計算之利息。(二)請依職權宣告假執行。
  二被告丙○○、己○○則以：系爭借款有以被告丙○○之不動產設定抵押為擔保，
    該擔保品業經建華銀行以三百八十萬元出售並抵償前開債務，被告目前只積欠三
    十四萬八千元未償而已，不知為何會另有九十七萬元之欠款，原告理賠時應通知
    被告，被告才會知道還有積欠此筆款項，且此筆款項被告已為部分清償，未繳金
    額只有九十三萬餘元，並非九十七萬元等語，資為抗辯，並聲明：請求駁回原告
    之訴及其假執行之聲請。
  三查原告主張之前揭事實，業據原告提出與所述相符之房屋修繕借款約定書、不動
    產擔保個人授信核貸書、本票暨授權書、消費者貸款信用保險保險單、往來明細
    查詢單、支票、保險賠款領款收據、消費者貸款信用保險代位求償同意書及信用
    保險案件補充說明書影本各一份為證，且上開由建華銀行出具之信用保險案信補
    充說明書已明確記載，被告丙○○以自行處分方式出售擔保品而為部分清償及原
    告理賠保險金九十七萬元後，被告積欠該行之欠款尚餘約三十五萬元，被告丙○○積欠之金額可分為：建華銀行讓與原告之九十七萬元及建華銀行帳上不足
    之三十五萬餘元。由此可知，被告辯稱其僅積欠三十四萬八千元，應係對建華銀
    行部分而言，並未包括建華銀行讓與原告之九十七萬元在內。況被告違約時積欠
    之本金為四百七十一萬，如再加計違約金及遲延利息，所積欠之金額應高達五百
    萬元左右，扣除擔保品出售得款三百八十萬元後，被告負欠之債務金額自不可能
    只有三十四萬八千元，被告將目前對建華銀行之欠款金額做為其全部借款負欠之
    總額，容有誤會。又被告雖辯稱此筆款項已為部分清償，未繳金額只有九十三萬
    餘元，並非九十七萬元，然依原告提出之往來明細查詢單觀之，被告辯稱九十三
    萬餘元之未繳金額僅係本金部分，並未包括遲延利息在內，而以前開本金加計遲
    延利息後，建華銀行對被告之債權共計為九十七萬，亦有原告提出之受讓債權計
    算書在卷可稽，被告所辯既與事實不符，委無可採，自堪信原告前揭主張為真實
    。
  四按被保險人因保險人應負保險責任之損失發生，而對於第三人有損失賠償請求權
    者，保險人得於給付賠償金額後，代位行使被保險人對於第三人之請求權，但其
    所請求之數額，以不逾賠償金額為限，保險法第五十三條第一項定有明文。本件
    被告逾期未依約繳款，原告因而依保險契約之約定給付被保險人建華銀行九十七
    萬元保險金，依前開規定，原告於給付後自得代位行使建華銀行對被告之債權，
    從而，原告依保險法第五十三條第一項之規定，代位請求被告連帶給付九十七萬
    元及自支付命令繕本送達被告翌日即九十二年十月十八日起至清償日止，按年息
    百分之五計算之利息，為有理由，應予准許。
  五又原告雖聲明本院應就其勝訴部分依職權宣告假執行，然因本件並不符合民事訴
    訟法第三百八十九條第一項所列各款所定法院應依職權宣告假執行之情事，本院
    自不得依職權宣告假執行，惟法院是否應依民事訴訟法第三百八十九條第一項規
    定宣告假執行，乃屬法院應依職權為之之事項，本不待當事人之聲請，當事人縱
    予聲請，亦僅係提醒法院應依職權適用法律而已，故本件原告雖聲請本院依職權
    宣告假執行，然本院既不受其聲請之拘束，自毋庸就其聲請為駁回之諭知，爰併
    予敘明。
丙、結論：
    本件原告之訴為有理由，依民事訴訟法第三百八十五條第一項前段、第八十五條
    第二項，判決如主文。
中　　　華　　　民　　　國　　九十三　　年　　　六　　　月　　二十八　　日
                                  臺灣板橋地方法院民事第二庭
                                      法  官  程怡怡
右為正本係照原本作成
如對本判決上訴，須於判決送達後廿日內向本院提出上訴狀
中　　　華　　　民　　　國　　九十三　　年　　　六　　　月　　二十八　　日
                                      書記官  楊舒惟
